---
title: "Taller ecuciones diferenciales"
output:
  pdf_document: default
  html_notebook: default
---

Valores para a,b,c y w
a=-4
b=1/5
c=10.45
w=sqrt(3)-> raiz de 3

Punto 1.
Resolver el problema de valor inicial, utilizando el método de Runge-Kutta de orden tres y de orden cuatro, obtenga: a. 20 puntos de la solución con h = 0.1 y h = 0.2, 
b. Encuentre los errores locales y el error global. 
c. Realice una gráfica que compare la solución del aproximada con la exacta, para la ecuación:
X''− aX − X'= 0; X(0) = 2, X'(0) = −1

```{r}
rm(list=ls())
require(deSolve)
require(PolynomF)
require(Matrix)
options(digits = 4)

funcionReal<-function(x){
  yR <- (2/15)*exp(x/2)*(15*cos((sqrt(15)*x)/2)-2*sqrt(15)*sin((sqrt(15)*x)/2))
  return(yR)
}

funcion=function(t,y,parms){
  dy <- y[2]
  dz <- -4*y[1]+y[2]
  return(list(c(dy,dz)))
}
tis = seq(0,2,by = 0.1)
yR = funcionReal(tis)
plot(tis,yR,pch = 15, col = "red", cex = 1, xlim = c(0, 2), ylim = c(-10, 5), xlab = "x", ylab = "y",main = "x''-x-x'=0 con h = 0,1")
par(new = TRUE)

sol = ode(c(2,-1),tis,funcion,parms=NULL,method = "rk4")
tabla = data.frame(sol)

plot(tis,tabla[,2], pch = 15, col = "blue", cex = 0.5,xlim = c(0, 2), ylim = c(-10, 5), xlab = "x", ylab = "y")

legend("topright",
       c("analytical","rk4, h=0.1"),
       lty = c(NA, NA), lwd = c(2, 1),
       pch = c(16, 16),
       col = c("red", "blue"))
error <- (yR-tabla[,2])/tabla[,2]
tablaError = data.frame(tis, round(yR, digits = 5),round(tabla[,2], digits = 5),round(error, digits = 5))
colnames(tablaError) <- c("x","y","y(RK4)","Error")
tablaError
errorGlobal <- sum(error)/length(error)
errorGlobal

#con h=0,2
rm(list=ls())
funcionReal<-function(x){
  yR <- (2/15)*exp(x/2)*(15*cos((sqrt(15)*x)/2)-2*sqrt(15)*sin((sqrt(15)*x)/2))
  return(yR)
}

funcion=function(t,y,parms){
  dy <- y[2]
  dz <- -4*y[1]+y[2]
  return(list(c(dy,dz)))
}
tis = seq(0,4,by = 0.2)
yR = funcionReal(tis)
plot(tis,yR,pch = 15, col = "red", cex = 1, xlim = c(0, 4), ylim = c(-20, 5), xlab = "x", ylab = "y", main = "x''-x-x'=0 con h = 0,2")
par(new = TRUE)
sol = ode(c(2,-1),tis,funcion,parms=NULL,method = "rk4")
tabla = data.frame(sol)
plot(tis,tabla[,2], pch = 15, col = "blue", cex = 0.5,xlim = c(0, 4), ylim = c(-20, 5), xlab = "x", ylab = "y")
legend("topright",
       c("analytical","rk4, h=0.1"),
       lty = c(NA, NA), lwd = c(2, 1),
       pch = c(16, 16),
       col = c("red", "blue"))

error <- (yR-tabla[,2])/tabla[,2]
tablaError = data.frame(tis, round(yR, digits = 5),round(tabla[,2], digits = 5),round(error, digits = 5))
colnames(tablaError) <- c("x","y","y(RK4)","Error")
tablaError
errorGlobal <- sum(error)/length(error)
errorGlobal
exacta<- function (x) (2/15)*exp(x/2)*(15*cos((sqrt(15)*x)/2)-2*sqrt(15)*sin((sqrt(15)*x)/2))
```

Punto 2.
Encuentre los 10 puntos de la solución del siguiente problema de valor inicial. 
a. Utilice el método de Euler mejorado. 
b.Grafique los errores locales y globales y comparelos y determine su orden de convergencia

X Con la condición inicial x(0) = 3; y(0) = 6

```{r}
euler1 = function(f,f2,t0, y0, h, n) {
#Datos igualmente espaciados iniciando en x0 = a, paso h. "n" datos 
  t = seq(t0, t0 + (n-1)*h, by = h) # n datos
y = rep(NA, times=n) # n datos
y[1]=y0
x = rep(NA, times=n) # n datos
x[1]=t0
for(i in 2:n ) x[i]= x[i-1]+h*f(t[i-1], x[i-1])
for(i in 2:n ) y[i]= y[i-1]+h*f2(t[i-1], y[i-1])
print(cbind(t,y)) # print
plot(t,y, pch=19, col="red") # gráfica
print (cbind(t,x))
plot(y,x,pch=19, col="blue")
}

xprima = function(x,y) 3*x-0.2*y

yprima <- function(x,y) 5*x-4*y

n=10
x0=3
y0=6
h=0.1


euler1(xprima,yprima,x0, y0,h,n)
```

Punto 3.
Solucionar la siguiente ecuación utilice el métdo de Runge-Kutta de cuarto orden con h = 0.1, grafique la solución, obtenga 20 puntos de la solución
Y''− Y'− X + Y + 1 = 0; Y (0) = 1; Y'(0) = 2
```{r}
rm(list=ls())
require(deSolve)
require(PolynomF)
require(Matrix)
options(digits = 4)
rm(list=ls())
funcionReal<-function(x){
  yR <- x + (exp(x/2)*sin((sqrt(3)*x)/2))/sqrt(3) + exp(x/2)*cos((sqrt(3)*x)/2) 
  return(yR)
}

funcion=function(t,y,parms){
  dy <- y[2]
  dz <- y[2]+t-y[1]-1
  return(list(c(dy,dz)))
}
tis = seq(0,2,by = 0.1)
yR = funcionReal(tis)

plot(tis,yR,pch = 15, col = "red", cex = 1, xlim = c(0, 3), ylim = c(0, 5), xlab = "x", ylab = "y", main = "y''- y'- x + y +1 =0 con h = 0,1")
par(new = TRUE)
sol = ode(c(1,2),tis,funcion,parms=NULL,method = "rk4")

tabla = data.frame(sol)
plot(tis,tabla[,2], pch = 15, col = "blue", cex = 0.5,xlim = c(0, 3), ylim = c(0, 5), xlab = "x", ylab = "y")
legend("topright",
       c("analytical","rk4, h=0.1"),
       lty = c(NA, NA), lwd = c(2, 1),
       pch = c(16, 16),
       col = c("red", "blue"))

error <- (yR-tabla[,2])/tabla[,2]
tablaError = data.frame(tis, round(yR, digits = 5),round(tabla[,2], digits = 5),round(error, digits = 5))
colnames(tablaError) <- c("x","y()","y(RK4)","Error")
tablaError
errorGlobal <- sum(error)/length(error)
errorGlobal
```
Punto 4.
Utilizando el método de Euler mejorado y el método de Taylor, solucionar el siguiente problema:
Una masa de c libras de peso,está unida al extremo libre de un resorte ligero que es estirado 1 pie por una fuerza de 4 libras. La masa se encuentra inicialmente en reposo en su posición de equilibrio. Iniciando en el tiempo t = 0 (segundos), se le aplica una fuerza externa f(t) = cos2t a la masa, pero en el instante t = 2π la fuerza se interrumpe (abruptamente ) y la masa queda libre continuando con su movimiento. Encuéntrese la función x(t) de posición resultante para la masa, gráfique la función de movimiento, encuentre en el periodo, la frecuencia, y en que instantes pasa por su posición de equilibrio.

```{r}
euler1 = function(f, t0, y0, h, n) {
#Datos igualmente espaciados iniciando en x0 = a, paso h. "n" datos 
t = seq(t0, t0 + (n-1)*h, by = h) # n datos
y = rep(NA, times=n) # n datos
y[1]=y0
for(i in 2:n ) y[i]= y[i-1]+h*f(t[i-1], y[i-1])
print(cbind(t,y)) # print
plot(t,y, pch=19, col="red") # gráfica
}
f = function(t,u) cos(2*t)-u*(t-2*pi)*cos(2*(t-2*pi))
euler1(f, 4, 0, 0.1, 10)


```

```{r}
#install.packages(Deriv)
require(Deriv) # derivadas parciales
#--- Metodo de Taylor, orden 4

mtaylor4 = function(f, t0, y0, h, n){
#Datos igualmente espaciados iniciando en t0 = a, paso h. "n" datos 
t = seq(t0, t0 + (n-1)*h, by = h) # n datos
y = rep(NA, times=n) # n datos
y[1] = y0
  # Derivadas parciales con el paquete Deriv. Deriv(f)
ft=Deriv(f,"t"); fy=Deriv(f,"y")
f1 = function(t,y)
ft(t,y)+fy(t,y)*f(t,y)
f1t=Deriv(f1,"t");   f1y=Deriv(f1,"y")
f2= function(t,y) f1t(t,y)+f1y(t,y)*f(t,y)
f2t=Deriv(f2,"t");    f2y=Deriv(f2,"y")
f3= function(t,y) f2t(t,y)+f2y(t,y)*f(t,y)
for(i in 2:n ){
# orden m = 4
     f0i = f(t[i-1], y[i-1])
     f1i = f1(t[i-1], y[i-1])
     f2i = f2(t[i-1], y[i-1])
     f3i = f2(t[i-1], y[i-1])
     y[i] = y[i-1] + h*(f0i + h/2*f1i + h^2/6*f2i + h^3/24*f3i )
  }
  print(cbind(t,y))                   #imprimir
  plot(t,y, pch=19, col="red",cex = 2) #gráfica
}

f = function(t,u)  cos(2*t)-u*(t-2*pi)*cos(2*(t-2*pi))
 t0 = 4; y0 = 0; h = 0.1; n=10
 mtaylor4(f, t0, y0, h, n)
```



Punto 5.
Utilizando la ecuación del problema uno verifique la sensibilidad y la estabilidad del método.

```{r}


funcionReal<-function(x){
  yR <- (2/15)*exp(x/2)*(15*cos((sqrt(15)*x)/2)-2*sqrt(15)*sin((sqrt(15)*x)/2))
  return(yR)
}

funcion=function(t,y,parms){
  dy <- y[2]
  dz <- -4*y[1]+y[2]
  return(list(c(dy,dz)))
}
tis = seq(0,2,by = 0.1)
yR = funcionReal(tis)
plot(tis,yR,pch = 15, col = "red", cex = 1, xlim = c(0, 2), ylim = c(-10, 5), xlab = "x", ylab = "y",main = "x''-x-x'=0 con h = 0,1")
par(new = TRUE)

sol = ode(c(2,-1),tis,funcion,parms=NULL,method = "rk4")
tabla = data.frame(sol)

plot(tis,tabla[,2], pch = 15, col = "blue", cex = 0.5,xlim = c(0, 2), ylim = c(-10, 5), xlab = "x", ylab = "y")

legend("topright",
       c("analytical","rk4, h=0.1"),
       lty = c(NA, NA), lwd = c(2, 1),
       pch = c(16, 16),
       col = c("red", "blue"))
error <- (yR-tabla[,2])/tabla[,2]
tablaError = data.frame(tis, round(yR, digits = 5),round(tabla[,2], digits = 5),round(error, digits = 5))


vp<-0
fn<-0
for(i in 1:10){
  if(tablaError[i,3]<0.00001){
    vp=vp+1
  }else{
    fn=fn+1
  }
}

sencibilidad = vp/(vp+fn)
print(vp)
print(fn)
print(sencibilidad)
#print ("La sencibilidad del método es de ", sencibilidad, "con VP=",vp, "y fn=",fn)

#lambda<<0
#Suponinedo que lambda es -100

estabilidad<-function(z){
  1+z
}

Z<-function(h,lambda){
  h+lambda
}
h=0.1
lambda=-100
estabilidad(Z(h,lambda))

```


Punto 6.
Construya métoodo numérico para solucionar el problema conocido de deflexion de una viga.

```{r}
defleccion <- function(L,q,E,S,I){ S/(E*I)*w + q*x/(2*E*I)+(x-L)}
defleccion <- function(L,q,E,S,I,x){ S/(E*I)*w + q*x/(2*E*I)+(x-L)}

```


Punto 7.
Implemente un método numérico que permita solucionar una ecuación diferencial, teniendo como información adicional tres puntos de la solución.

```{r}
require(mosaicCalc)
# 5x'' + 33x' + x - 5 = 0 
# x''(0) = 2
# x'(0) = 1
# x(0) = 0

sol <- integrateODE(dx~ 5*x2 + 33*x1 + x - 5, x2=2, x1=1, x = 0, xdur=list(from=0,to=50)  )

print(sol$x(1))
```


Punto 8.
Resolver el sistema homogeneo utilizando el método de Runge-Kutta, compare con la solución exacta, calcule el tamaño del error: 

```{r}
rungekutta = function(f,t0,y0,h,n){
t = seq(t0, t0+n*h, by=h)
y = rep(NA, times=(n+1))
# length(t)==length(y)
y[1] = y0
for(k in 2:(n+1)){
  k1=h/2*f(t[k-1],y[k-1])
  k2=h/2*f(t[k-1]+h/2, y[k-1]+k1)
  k3=h/2*f(t[k-1]+h/2, y[k-1]+k2)
  k4=h/2*f(t[k-1]+h, y[k-1]+2*k3)
  y[k] = y[k-1]+1/3*(k1+2*k2+2*k3+k4)
}
dat = cbind(t,y)
print(as.matrix(dat))
 plot(t,y,pch=20, col="red")
}
#Pruebas----
options(digits = 4) 
f=function(x,y) 3*x+7*y
t0=0; y0=0; h= 0.1; n= 10 
rungekutta(f,t0,y0,h,n)
f2f=function(x,y) x+sqrt(3)*y
rungekutta(f2f,t0,y0,h,n)

exacta1=function(t) {
  1/sqrt(3+sqrt(3))*(-exp((4-sqrt(3*(3+sqrt(3)))*t))+sqrt(3)*exp((4-sqrt(3*(3+sqrt(3)))*t))+sqrt(3+sqrt(3))*exp((4-sqrt(3*(3+sqrt(3)))*t))+exp((4+sqrt(3*(3+sqrt(3)))*t))-sqrt(3)*exp((4+sqrt(3*(3+sqrt(3)))*t))+sqrt(3+sqrt(3))*exp((4+sqrt(3*(3+sqrt(3)))*t)))
}

exacta2= function(t){
  1/sqrt(3*(3+sqrt(3)))*(-6*exp(4-sqrt(3*(3+sqrt(3))))+sqrt(3*(3+sqrt(3)))*exp(4-sqrt(3*(3+sqrt(3))))+6*exp(4+sqrt(3*(3+sqrt(3))))+sqrt(3*(3+sqrt(3)))*exp(4+sqrt(3*(3+sqrt(3)))))
}

```

Se utilizarón las siguientes paginas como guía:
https://rdrr.io/cran/mosaicCalc/src/R/integrateODE.R
http://canek.azc.uam.mx/Ecuaciones/Teoria/6.Laplace/6.6.Aplicaciones/S2x/FD28.pdf
http://wmatem.eis.uva.es/~jesroj/matem1/Curso/Cap08a_Esquema.pdf